【裁判字號】    99,易,3333
【裁判日期】    991223
【裁判案由】    竊盜
【裁判全文】
臺灣臺中地方法院刑事判決              99年度易字第3333號
公  訴  人  臺灣臺中地方法院檢察署檢察官
被      告  張欣傑
上列被告因竊盜案件，經檢察官聲請簡易判決處刑（99年度偵字
第17403號），本院豐原簡易庭認不宜以簡易判決處刑（99年度
豐簡字第632號），移由本院刑事庭依通常程序審理，本院判決
如下：
    主    文
張欣傑無罪。
    理    由
一、聲請簡易判決處刑意旨略以：被告張欣傑意圖為自己不法之
    所有，於民國99年7月21日晚上10時許，在臺中縣潭子鄉○
    ○路○段142號前，持自備之鑰匙，竊取被害人陳曉梅所有之
    車牌號碼TFB-228號輕型機車得手，並駛離現場。嗣經被害
    人發覺報警處理，於翌（22）日凌晨1時10分許，為警在臺
    中市○區○○路與民權路口查獲，因認被告涉犯刑法第320
    條第1項之竊盜罪嫌等語。
二、證據能力之說明：按被告以外之人於審判外之陳述，雖不符
    合前4條（即刑事訴訟法第159條之1至第159條之4）之規定
    ，而經當事人於審判程序同意作為證據，法院審酌該言詞陳
    述或書面陳述作成之情況，認為適當者，亦得為證據。當事
    人、代理人或辯護人於法院調查證據時，知有刑事訴訟法第
    159條第1項之情形，而未於言詞辯論終結前聲明異議者，視
    為有前項之同意，同法第159條之5定有明文。經查本件公訴
    人及被告於本件言詞辯論終結前均未就被告以外之人於審判
    外之陳述聲明異議，本院審酌該言詞或書面之陳述作成之情
    況，認為適當得為證據，先此敘明。
三、按犯罪事實應依證據認定之，無證據不得認定犯罪事實；又
    不能證明被告犯罪者，即應諭知無罪之判決，刑事訴訟法第
    154條第2項、第301條第1項分別定有明文。次按認定不利於
    被告之事實，須依積極證據，茍積極之證據本身存有瑕疵而
    不足為不利於被告事實之認定，即應為有利於被告之認定，
    更不必有何有利之證據，而此用以證明犯罪事實之證據，猶
    須於通常一般人均不至於有所懷疑，堪予確信其已臻真實者
    ，始得據以為有罪之認定，倘其證明尚未達到此一程度，而
    有合理性之懷疑存在，致使無從為有罪之確信時，即應為無
    罪之判決，最高法院82年臺上字第163號判決、76年臺上字
    第4986號及30年上字第816號判例意旨復可參照。次按行為
    非出於故意或過失者，不罰，過失行為之處罰，以有特別規
    定者為限，刑法第12條定有明文。而竊盜罪之主觀不法要件
    為意圖為自己或第三人不法之所有，倘無從證明行為人有上
    開主觀不法要件，自應認行為人並無上開主觀不法之意圖而
    為有利於行為人之認定，合先敘明。
四、本件公訴人認被告張欣傑涉有前開竊盜罪嫌，無非係以被害
    人陳曉梅於警訊中之指訴、員警職務報告、查獲車輛相片及
    扣案之機車鑰匙1支等為其主要論據。訊據被告堅決否認有
    竊盜犯行，並辯稱：伊上臺中找其父親張錦芳，案發當天晚
    上要出門找朋友，因為其父親已經睡了，所以就拿家裏大門
    串連機車鑰匙至其父親住家大樓之騎樓騎其父親之機車，其
    只有認機車之黑色、50CC、前方有菜籃，所以就持機車鑰匙
    發動電門後騎走，是直到因違規被警察攔下後，才知道自己
    騎錯被害人之機車，其並沒有竊取被害人機車之犯意等語。
    經查：
(一)、被告張欣傑於99年7月21日晚上10時，至臺中縣潭子鄉○○
    路○段142號大樓前騎樓處，以扣案之鑰匙1支，啟動被害人
    陳曉梅所有之車牌號碼TFB-228號輕型機車（下稱TFB-228號
    機車）之電門後騎乘離去，嗣於翌（22）日凌晨1時10分許
    ，因未依二段式左轉之違規，為臺中市警察局第二分局立人
    派出所執勤員警攔查，經執勤員警透過行動電腦查詢後，查
    得上開TFB-228號機車業經被害人在99年7月21日晚上10時50
    分發現失竊，隨即在同日晚上11時15分許向警方報案之事實
    ，業據被告供承在卷，並經被害人於警詢時指訴綦詳，復有
    職務報告、臺中市警察局第二分局立人派出所扣押筆錄、扣
    押物品目錄表、查獲照片、失車-案件基本資料詳細畫面報
    表、臺中市警察局車輛尋獲電腦輸入單在卷及扣案之鑰匙1
    支足憑（見警卷第3頁、9頁、11至14頁、19至20頁、22頁、
    24頁），應為事實。
(二)、另被害人所有之TFB-228號機車係山葉廠牌、黑色、49CC（
    俗稱50CC）、1997年出廠之輕型機車，而證人即被告之父張
    錦芳所有之車牌號碼TVW-129號輕型機車（下稱TVW-129號機
    車），係三陽廠牌、黑色、49CC、1996年出廠之輕型機車，
    2部機車前方均裝有菜藍等情，有失車-案件基本資料詳細畫
    面報表、車輛詳細資料報表及上開2部機車照片可稽（見警
    卷第22至23頁、本院卷第34頁）。於案發當天晚上被害人之
    TFB-228號機車與證人張錦芳所有之TVW-129號機車，均停放
    在臺中縣子鄉○○路○段142號大樓騎樓，2車相距約8公尺等
    情，業據被害人陳曉梅、證人張錦芳陳述明確，並有臺中市
    警察局第二分局99年11月8日檢附之職務報告、現場照片及
    現場圖在卷可憑（見警卷第9頁、偵查卷第14頁、本院卷第
    31頁、33頁、40頁、48頁）。又本案扣案之鑰匙1支，係自
    證人張錦芳所有與大門鑰匙串連一起，用以開啟TVW-129號
    機車置物箱開關之鑰匙，而於被告為警攔查時，插於TFB-22
    8號機車之電門上，為警方當場查扣後，警方即將其餘之大
    門鑰匙及開啟TVW-129號機車電門等鑰匙發還被告帶回之事
    實，業據證人即查獲員警張順吉、證人張錦芳證述明確，並
    有證人張順吉前依臺灣臺中地方法院檢察署檢察官之指示以
    扣案鑰匙測試結果所做成之99年8月18日之職務報告在卷可
    憑（見偵查卷第12頁、本院卷第48頁、49頁、52頁），是被
    告確係用扣案之鑰匙（即用以開啟TVW-129號機車置物箱之
    鑰匙）開啟TFB-228號機車電門之事實，應堪認定。再據證
    人張錦芳於本院證稱：伊平時都將TVW-129號機車停放在大
    樓前面走廊（即騎樓），被告平時都住在高雄，上臺中時會
    與伊一起住，被告上臺中時，較常開伊之自用小客車，被告
    第一次騎車時，伊曾跟他說是50CC，但沒有說顏色、特徵，
    但被告應該有看過伊平時就停在大樓前面等語明確（見本院
    卷第48頁反面、49頁）。則核被害人上開TFB-228號機車與
    證人張錦芳之TVW-129號機車，雖一為山葉廠牌，一為三陽
    廠牌，廠牌雖有不同，然外型差異不大，又上開2機車，均
    為黑色、50CC，機車前方亦均有菜籃，大體特徵相似，又一
    為19 97年出廠、一為1996年出廠，新舊程度亦屬相當，該2
    部機車於案發時均停放在臺中縣潭子鄉○○路○段142號大樓
    前騎樓，且僅相距8公尺，如非甚為熟悉或仔細辨認，並非
    無誤認之可能。則被告辯稱：其父親即證人張錦芳之TVW-12
    9號機車平時均停放在住處大樓前之騎樓，其記得其父親之
    機車是黑色、50CC、前方有菜籃，所以其看到騎樓下停放之
    黑色、50CC、前方有菜籃之機車，所以沒有發現騎錯等語，
    並非全無可採。再據被害人於99年11月3日於警詢時陳稱：
    因其機車電門之鑰匙孔鬆掉，致很多鑰匙插入後幾乎可以發
    動，因此於案發後即將機車電門鎖更換等語明確（見本院卷
    第19頁），而查，本案被告確係以開啟TVW-129號置物箱鑰
    匙啟動TFB-228號機車電門，已如前述，是以被害人所有之
    TFB -228號機車電門於案發當時確係因鬆掉，致被告以機車
    置物箱鑰匙即可輕易啟動其電門，亦應屬實。是被告辯稱：
    TVW- 129號機車之鑰匙有2支，一支是開啟置物箱、一支是
    開啟電門，其直接拿其中一支就發動，其就騎走，沒有特別
    注意有無騎錯車等語，亦非悖於常情。另被告係因未依二段
    式左轉違規，而遭警方攔查，警方於輸入電腦後，發現係經
    通報之失竊車輛，被告當場向警方表示，其係騎乘其父親機
    車，而當時並沒有注意到被告之神情及態度等情，業據證人
    張順吉證述在卷（見本院卷第52頁反面），而核被告如係為
    代步之用，其既已有證人張錦芳之機車或自用小客車可供使
    用，實無竊取被害人之機車之必要，又倘被告係為竊取機車
    出售，以當時為警攔查時已凌晨1時許，除非已有熟悉管道
    ，否則於半夜欲尋找銷贓管道，應非易事，而以本件被害人
    機車係1997年出廠，車齡老舊，縱有出售，所得亦屬些微，
    除非經濟情況甚為窘迫，否則應無甘冒遭查獲之風險而竊取
    被害人機車之理，是以本件尚無事證足認被告有竊取被害人
    機車之動機。又本件雖經本院當庭勘驗證人張錦芳所有與大
    門鑰匙串連之開啟TVW-129號機車電門鑰匙與扣案鑰匙（即
    開啟機車置物箱鑰匙），前者為長度略短、鑰匙頭部分為四
    方形、黑色塑膠材質，後者長度略長、鑰匙頭部分為圓形、
    黑色塑膠材質，有本院勘驗筆錄及鑰匙照片在卷可參（見本
    院卷第51頁、58頁），2者雖略有不同，然均係為機車鑰匙
    ，且扣案鑰匙之外觀，並沒有顯然不是開啟電門鑰匙之特徵
    ，再者，該TVW-129號機車本非被告所有，被告偶而北上臺
    中，如須有代步工具時，亦較常以駕駛證人張錦芳之自用小
    客車為之，對於2支鑰匙，何者開啟電門，何者開啟置物箱
    ，未必能熟記在心，自難以被告係以開啟TVW- 129號置物箱
    鑰匙開啟TFB-228號電門發動機車乙節，即逕認被告確有竊
    取該機車之主觀犯意。是本件被告雖有以扣案鑰匙開啟被害
    人機車之電門後騎乘離去，然綜合前揭所述，被告因2機車
    停放地點相近，被害人之機車與證人張錦芳之機車顏色相同
    、車型相似、前方均有菜籃，而證人張錦芳之機車置物箱鑰
    匙恰好能發動被害人上開機車，是於此種情形下，一時之間
    並未發現自己騎錯機車，並非難以想像。是被告前揭所辯，
    尚難遽認不可採信，從而，被告如一時誤騎被害人之上開機
    車，即難認其當時主觀上有意圖為自己不法所有之竊盜犯意
    存在。
五、據此，公訴人所舉事證，既尚有合理性之懷疑存在，致無從
    確信被告有公訴人所指之竊盜犯行，亦查無其他積極證據足
    資認定被告有竊盜犯行，揆諸首開法條規定及判例意旨，自
    屬不能證明被告犯罪，而無法遽以竊盜罪相繩，自應依法為
    被告無罪之諭知。
據上論斷，應依刑事訴訟法第452條、第301條第1項，判決如主
文。
本案經檢察官戚瑛瑛到庭執行職務。
中    華    民    國    99    年    12    月    23    日
                  刑事第八庭      法  官  李慧瑜
以上正本證明與原本無異。
如不服本判決應於收受判決後10日內向本院提出上訴書狀，並應
敘述具體理由；其未敘述上訴理由者，應於上訴期間屆滿後20日
內向本院補提理由書（均須按他造當事人之人數附繕本）「切勿
逕送上級法院」。
                                  書記官  張雅慧
中    華    民    國    99    年    12    月    23    日

司法院資訊處製作；財團法人民間司法改革基金會備份。
